ACORDAO-COMPLETO-2395275

ACÓRDÃO 3351/2020 ATA 8/2020 - SEGUNDA CÂMARA

VISTOS, relatados e discutidos estes autos de atos de admissão de servidores da Universidade Federal de Juiz de Fora,
ACORDAM os Ministros do Tribunal de Contas da União, reunidos em sessão da Segunda Câmara, diante das razões expostas pelo relator e com fundamento na Constituição Federal, art. 71, III e IX e na Lei 8.443/1992, arts. 1º, V, e 39, I, em:
9.1.considerar legais e conceder o registro aos atos de Abel Arbex Acaui (CPF: 068.216.646- 41) , Aline Barreto dos Santos (CPF: XXX.753.606-XX) Carla Conde Marques e Oliveira (CPF: XXX.526.726-XX) , Darlan de Oliveira Gusmao Lula (CPF: XXX.602.566-XX) , Eliane Damasceno Moura (CPF: XXX.675.476-XX) , Elvis Leonardo da Silva Duque (CPF: XXX.369.886-XX) , Geva Schaefer Pereira Martins (CPF: XXX.609.706-XX) , Helen Christian Perobeli Barbosa (CPF: XXX.076.016-XX) , Jacqueline Castro de Oliveira (CPF: XXX.126.376-XX) , Otavio Joarez de Abreu Bittencourt (CPF: XXX.157.716-XX) , Perola Fatima Valente Simpson Viamonte (CPF: XXX.514.756-XX) , Valeska Aparecida Almeida Silva (CPF: XXX.396.866-XX) e Vera Alves Simoes Correa (CPF: XXX.618.996-XX) ;
9.2. considerar prejudicado, por perda de objeto, o exame do mérito dos atos de admissão de Lenize Fernandes Maia (CPF: XXX.070.987-XX) , Leonardo Franklin Matiole da Silva (CPF XXX.392.796-XX) , Leonardo Augusto Miana (CPF: XXX.628.706-XX) , Lisia Cordeiro de Aquino (CPF: XXX.172.766-XX) , Livia Fagundes Neves (CPF: XXX.428.326-XX) , Marco Aurelio Correa Martins (CPF: XXX.782.916-XX) , Maria Beatriz Lisboa Guimaraes (CPF: XXX.905.317-XX) , Rita Lucia Filgueiras de Souza (CPF: XXX.005.636-XX) ;
9.3. dar ciência desta deliberação à Universidade Federal de Juiz de Fora (UFJF) .

Análise de ato de admissão

Segunda Câmara

Universidade Federal de Juiz de Fora (UFJF).

3. Interessados/Responsáveis:
3.1. Interessados: Abel Arbex Acaui (XXX.216.646-XX); Aline Barreto dos Santos (XXX.753.606-XX); Carla Conde Marques e Oliveira (XXX.526.726-XX); Darlan de Oliveira Gusmao Lula (XXX.602.566-XX); Eliane Damasceno Moura (XXX.675.476-XX); Elvis Leonardo da Silva Duque (XXX.369.886-XX); Geva Schaefer Pereira Martins (XXX.609.706-XX); Helen Christian Perobeli Barbosa (XXX.076.016-XX); Jacqueline Castro de Oliveira (XXX.126.376-XX); Lenize Fernandes Maia (XXX.070.987-XX); Leonardo Augusto Miana (XXX.628.706-XX); Leonardo Franklin Matiole da Silva (XXX.392.796-XX); Lisia Cordeiro de Aquino (XXX.172.766-XX); Livia Fagundes Neves (XXX.428.326-XX); Marco Aurelio Correa Martins (XXX.782.916-XX); Maria Beatriz Lisboa Guimaraes (XXX.905.317-XX); Otavio Joarez de Abreu Bittencourt (XXX.157.716-XX); Perola Fatima Valente Simpson Viamonte (XXX.514.756-XX); Rita Lucia Filgueiras de Souza (XXX.005.636-XX); Valeska Aparecida Almeida Silva (XXX.396.866-XX); Vera Alves Simoes Correa (XXX.618.996-XX).

13.1. Ministros presentes: Ana Arraes (Presidente), Augusto Nardes (Relator) e Raimundo Carreiro.
13.2. Ministros-Substitutos presentes: Marcos Bemquerer Costa e André Luís de Carvalho.

AUGUSTO NARDES

Transcrevo, a seguir, a instrução lavrada no âmbito da Secretaria de Fiscalização de Pessoal (peça 25) , cuja proposta contou com a anuência do escalão dirigente da unidade técnica (peça 26) : 
INTRODUÇÃO
1.	Trata-se de atos de admissão de Abel Arbex Acaui, Aline Barreto dos Santos, Carla Conde Marques E Oliveira, Darlan de Oliveira Gusmao Lula, Eliane Damasceno Moura, Elvis Leonardo da Silva Duque, Geva Schaefer Pereira Martins, Helen Christian Perobeli Barbosa, Jacqueline Castro de Oliveira, Lenize Fernandes Maia, Leonardo Augusto Miana, Leonardo Franklin Matiole da Silva, Lisia Cordeiro de Aquino, Livia Fagundes Neves, Marco Aurelio Correa Martins, Maria Beatriz Lisboa Guimaraes, Otavio Joarez de Abreu Bittencourt, Perola Fatima Valente Simpson Viamonte, Rita Lucia Filgueiras de Souza, Valeska Aparecida Almeida Silva e Vera Alves Simoes Correa, servidores da Universidade Federal de Juiz de Fora.
2.	Os atos foram submetidos, para fim de registro, à apreciação do Tribunal de Contas da União (TCU) , de acordo com o art. 71, inciso III, da Constituição Federal. O cadastramento e a disponibilização ao TCU ocorreram por intermédio do Sistema de Apreciação e Registro de Atos de Admissão e Concessões, na forma dos arts. 2º, caput e incisos I a VI, e 4º, caput, da Instrução Normativa - TCU 78/2018.
EXAME TÉCNICO
Procedimentos preliminares aplicados
3.	Os procedimentos para exame, apreciação e registro de atos de pessoal encontram-se estabelecidos na Instrução Normativa TCU 78/2018 e na Resolução TCU 206/2007. Essas normas dispõem, respectivamente, em seus arts. 4º, § 2º, e 3º, § 3º que os atos de pessoal disponibilizados por meio do Sistema de Apreciação e Registro de Atos de Admissão e Concessões devem ser submetidos a crítica preliminar automatizada do próprio sistema, com base em parâmetros predefinidos.
4.	Relativamente aos atos de admissão, as rotinas de crítica das informações cadastradas no Sistema de Apreciação e Registro de Atos de Admissão e Concessões foram elaboradas e validadas levando-se em conta as peculiaridades desses atos. Os itens de verificação do sistema compreendem prazos, fundamentos legais e ocorrências de acumulação, alcançando mais de sessenta aspectos da ficha de admissão, o que cobre a quase totalidade dos dados registrados. Cabe assinalar que se trata de verificação mais minuciosa do que aquela que é possível realizar por mãos humanas, proporcionando um nível de segurança ainda maior.
5.	Além da crítica automatizada, há verificação humana adicional no caso de haver alertas do sistema ou informações não formatadas, como esclarecimentos do gestor ou do controle interno.
6.	As críticas também consideram os registros do Sistema Integrado de Administração de Recursos Humanos (Siape) . O Siape disponibiliza informações atualizadas sobre as parcelas que integram a remuneração, diferentemente, portanto, do Sistema de Apreciação e Registro de Atos de Admissão e Concessões, que informa as parcelas no momento do registro do ato.
7.	Essa confrontação com o Siape provê uma visão atual e verdadeira da situação, o que permite descaracterizar irregularidades e inconsistências que, embora constantes do Sistema de Apreciação e Registro de Atos de Admissão e Concessões, já foram corrigidas.
Exame das constatações
8.	Quanto aos servidores Abel Arbex Acaui, Carla Conde Marques e Oliveira, Darlan de Oliveira Gusmao Lula, Eliane Damasceno Moura, Elvis Leonardo da Silva Duque, Geva Schaefer Pereira Martins, Helen Christian Perobeli Barbosa, Jacqueline Castro de Oliveira, Valeska Aparecida Almeida Silva e Vera Alves Simoes Correa, não se constatou qualquer irregularidade que obste a chancela pela legalidade.
9.	No que concerne ao servidor Otavio Joarez de Abreu Bittencourt, as críticas automáticas realizadas identificaram que o servidor tomou posse em prazo posterior aos 30 dias estabelecido no § 1o, art. 13, da Lei 8.112 de 11 de dezembro de 1990. Entretanto, em consulta ao calendário dos anos de 2008 e 2009, verifica-se que o trigésimo dia posterior a data de nomeação foi um domingo e que o interessado tomou posse no primeiro dia útil posterior. Dessa feita, tal situação, e também considerando o longo período entre a admissão e a análise do ato, não impede a chancela de legalidade do ato de admissão do interessado.
10.	Quanto à servidora Aline Barreto dos Santos, verificou-se em consulta aos sistemas informatizados do TCU que a servidora desligou-se do órgão em 20/3/2012. No que concerne a servidora Lenize Fernandes Maia, verificou-se, em idêntica consulta, que a servidora desligou-se do órgão em 4/5/2011. No que concerne ao servidor Leonardo Augusto Miana, verificou-se que o interessado desligou-se do órgão em 1º/9/2014. 
11.	Quanto ao servidor Leonardo Franklin Matiole da Silva, a Universidade Federal de Juiz de Fora encaminhou o formulário de desligamento do interessado (número de controle 10791400-02-2011-000022-3) em 7/1/2011, com o desligamento efetuado em 31/12/2010. Quanto a servidora Lisia Cordeiro de Aquino, em consulta aos sistemas informatizados do TCU verificou-se que a interessada desligou-se da Universidade Federal de Juiz de Fora em 1/8/2010. No que tange a servidora Rita Lucia Filgueiras de Souza, verificou-se em consulta aos sistemas informatizados do TCU que a interessada desligou-se da UFJF em 22/9/2014. A UFJF, inclusive, encaminhou a Corte de Contas o formulário de desligamento da interessada (número de controle 10791400-02-2014-000116-3) .
12.	Quanto a servidora Livia Fagundes Neves, a Universidade Federal de Juiz de Fora encaminhou o formulário de desligamento da interessada (número de controle 10791400-02-2011-000017-7) em 7/1/2011, com o desligamento efetuado em 31/12/2010. No que concerne ao servidor Marco Aurelio Correa Martins, verificou-se em consulta aos sistemas informatizados do TCU que o interessado desligou-se da UFJF em 8/5/2011. No que tange a servidora Maria Beatriz Lisboa Guimaraes, verificou-se em idêntica consulta que a servidora desligou-se da UFJF em 3/4/2011. 
13.	A situação em tela, ou seja, o desligamento dos interessados antes da apreciação do ato de admissão, implica a cessação de efeitos financeiros. Havendo cessado os efeitos financeiros, cabe a aplicação do art. 260, § 5o, do Regimento Interno do TCU. Segundo esse dispositivo, deverá ser considerado prejudicado, por perda de objeto, o exame dos atos de pessoal cujos efeitos financeiros tiverem cessado antes de sua apreciação. 
14.	No que concerne a servidora Perola Fatima Valente Simpson Viamonte, em consulta aos sistemas informatizados do TCU, identificou-se que a interessada acumula cargo na Secretaria de Educação no Estado de Minas Gerais. Contudo, em consulta ao site do Governo do Estado de Minas Gerais, verificou-se que a interessada ocupa o cargo de Professora de Educação Básica.
15.	A Constituição Federal permite a acumulação remunerada de cargos públicos, estendendo-se essa permissão aos empregos e funções (art. 37, incisos XVI e XVII) . As exceções admitidas pelo texto constitucional condicionam a acumulação a compatibilidade de horários (art. 37, inciso XVI, parte final) e o respeito ao teto remuneratório (art. 37, inciso XI) . Há, portanto, a permissão constitucional para acumulação de um cargo de professor com outro de natureza técnica ou científica (art. 37, inciso XVI, alínea “b”) . Dessa feita, a acumulação da interessada encontra amparo constitucional e, portanto, não causa qualquer embaraço para a Corte de Contas chancele a legalidade no ato de admissão da servidora.
PROPOSTA DE ENCAMINHAMENTO
16.	Ante o exposto, com fundamento nos arts. 71, inciso III, da Constituição Federal, 1o, inciso V, e 39, incisos I e II, da Lei 8.443/1992 e 260, § 1º e 5º, do Regimento Interno do Tribunal de Contas da União, bem como art. 7º, § 4º da IN 78/2018, propõe-se:
	a) considerar LEGAL e conceder o registro do ato de Abel Arbex Acaui (CPF: XXX.216.646-XX) , Carla Conde Marques e Oliveira (CPF: XXX.526.726-XX) , Darlan de Oliveira Gusmao Lula (CPF: XXX.602.566-XX) , Eliane Damasceno Moura (CPF: XXX.675.476-XX) , Elvis Leonardo da Silva Duque (CPF: XXX.369.886-XX) , Geva Schaefer Pereira Martins (CPF: XXX.609.706-XX) , Helen Christian Perobeli Barbosa (CPF: XXX.076.016-XX) , Jacqueline Castro de Oliveira (CPF: XXX.126.376-XX) , Otavio Joarez de Abreu Bittencourt (CPF: XXX.157.716-XX) , Perola Fatima Valente Simpson Viamonte (CPF: XXX.514.756-XX) , Valeska Aparecida Almeida Silva (CPF: XXX.396.866-XX) e Vera Alves Simoes Correa (CPF: XXX.618.996-XX) .
	b) considerar prejudicado, por perda de objeto, o exame do mérito dos atos de admissão de Aline Barreto dos Santos (CPF: XXX.753.606-XX) , Lenize Fernandes Maia (CPF: XXX.070.987-XX) , Leonardo Franklin Matiole da Silva (CPF XXX.392.796-XX) , Leonardo Augusto Miana (CPF: XXX.628.706-XX) , Lisia Cordeiro de Aquino (CPF: XXX.172.766-XX) , Livia Fagundes Neves (CPF: XXX.428.326-XX) , Marco Aurelio Correa Martins (CPF: XXX.782.916-XX) , Maria Beatriz Lisboa Guimaraes (CPF: XXX.905.317-XX) , Rita Lucia Filgueiras de Souza (CPF: XXX.005.636-XX) .
2.	O Ministério Público junto ao TCU manifestou-se (peça 28) parcialmente de acordo com a proposta da unidade técnica, sugerindo, contudo, julgamento diverso ao ato de interesse da servidora Aline Barreto dos Santos, conforme transcrevo a seguir, com ajustes de forma pertinentes:
Esta representante do Ministério Público de Contas coloca-se de acordo com a proposição
firmada pela Secretaria de Fiscalização de Pessoal – Sefip – às peças n.ºs 25 e 26, exceto em relação ao ato de peça n.º 4.
2. A unidade técnica consigna que a servidora Aline Barreto dos Santos foi desligada do cargo de economista da Universidade Federal de Juiz de Fora a partir de 20/03/2012 (item 10 da instrução de peça n.º 25) , razão pela qual propõe que a apreciação do ato de peça n.º 4 seja considerada prejudicada, por perda de objeto.
3. Entretanto, ao pesquisarmos o sistema Siape, comprovamos que a servidora continua ativa e em exercício no referido cargo (peça n.º 27) . Ao percorrermos o ato de peça n.º 4, não identificamos nenhuma irregularidade, razão pela qual opinamos pela legalidade e registro da admissão em questão.
É o Relatório.

não há

Procuradora-Geral Cristina Machado da Costa e Silva.

PESSOAL. ATOS DE ADMISSÃO. INTERESSADOS DESLIGADOS ANTES DA ANÁLISE DO ATO. ANÁLISE PREJUDICADA. PERDA DO OBJETO. LEGALIDADE DOS ATOS DOS DEMAIS SERVIDORES.

ATOS DE ADMISSÃO (ADS)

Secretaria de Fiscalização de Pessoal (SEFIP).

Tratam os autos de atos de admissão de servidores da Universidade Federal de Juiz de Fora.
2.	Em análise, a Secretaria de Fiscalização de Pessoal – Sefip opinou no sentido dos atos de Abel Arbex Acaui, Carla Conde Marques e Oliveira, Darlan de Oliveira Gusmao Lula, Eliane Damasceno Moura, Elvis Leonardo da Silva Duque, Geva Schaefer Pereira Martins, Helen Christian Perobeli Barbosa, Jacqueline Castro de Oliveira, Otavio Joarez de Abreu Bittencourt, Perola Fatima Valente Simpson Viamonte, Valeska Aparecida Almeida Silva e Vera Alves Simoes Correa serem considerados legais, ante a ausência de qualquer fatos impeditivo.
3.	Já em relação aos atos de Aline Barreto dos Santos, Lenize Fernandes Maia, Leonardo Franklin Matiole da Silva, Leonardo Augusto Miana, Lisia Cordeiro de Aquino, Livia Fagundes Neves, Marco Aurelio Correa Martins, Maria Beatriz Lisboa Guimaraes e Rita Lucia Filgueiras de Souza, a unidade técnica opinou por considerar os pedidos prejudicados por perda do objeto, uma vez que os servidores supracitados foram desligados da instituição antes da apreciação dos atos, cessando quaisquer efeitos financeiros.
4.	O Ministério Público junto ao TCU (MPjTCU) anuiu, em essência, à proposta da Sefip, divergindo somente quanto ao ato de interesse da servidora Aline Barreto dos Santos. 
5.	Ao consultar o sistema Siape, o MPjTCU verificou que o contrato temporário a que corresponde o ato de admissão ora em análise continua vigente e que, portanto, não há de se falar em análise prejudicada. Por fim, o Parquet não identificou nenhuma irregularidade, opinando pela regularidade e registro da admissão em questão.
6.	De fato, em análise à página do Siape (peça 27) , verifica-se a vigência e regularidade do ato da servidora Aline Barreto dos Santos no cargo de economista na Universidade Federal de Juiz de Fora, devendo seu ato ser considerado legal, com a concessão de registro.
7.		À vista disso, por anuir ao entendimento exarado pela unidade técnica com os ajustes propostos pelo Ministério Público, entendo como legais os atos de admissão com os consequentes registro de Abel Arbex Acaui, Aline Barreto dos Santos, Carla Conde Marques e Oliveira, Darlan de Oliveira Gusmao Lula, Eliane Damasceno Moura, Elvis Leonardo da Silva Duque, Geva Schaefer Pereira Martins, Helen Christian Perobeli Barbosa, Jacqueline Castro de Oliveira, Otavio Joarez de Abreu Bittencourt, Perola Fatima Valente Simpson Viamonte, Valeska Aparecida Almeida Silva e Vera Alves Simoes Correa.
8.		E, por fim, prejudicados, por perda de objeto, os atos de Lenize Fernandes Maia, Leonardo Franklin Matiole da Silva, Leonardo Augusto Miana, Lisia Cordeiro de Aquino, Livia Fagundes Neves, Marco Aurelio Correa Martins, Maria Beatriz Lisboa Guimaraes e Rita Lucia Filgueiras de Souza.
	Ante o exposto, voto no sentido de que o Tribunal aprove o Acórdão que ora submeto à deliberação deste Colegiado.
TCU, Sala das Sessões Ministro Luciano Brandão Alves de Souza, em 2 de abril de 2020.
Ministro JOÃO AUGUSTO RIBEIRO NARDES 
Relator